臺灣臺中地方法院刑事判決　　　　　　 100年度訴字第1372號
公　訴　人　臺灣臺中地方法院檢察署檢察官
被　　　告　吳春宏
上列被告因違反毒品危害防制條例案件，經檢察官提起公訴（10
0年度毒偵字第1321號），被告於準備程序中就被訴事實為有罪
之陳述，經告知簡式審判程序之旨，並聽取公訴人、被告之意見
後，由本院合議庭裁定由受命法官獨任進行簡式審判程序，判決
如下：
    主    文
吳春宏施用第一級毒品，累犯，處有期徒刑拾月。又施用第二級
毒品，累犯，處有期徒刑陸月。應執行有期徒刑壹年貳月。
    犯罪事實
一、吳春宏前於民國88年間，因施用毒品案件，經本院裁定送觀
    察、勒戒後，認無繼續施用毒品之傾向，而於88年8月4日執
    行完畢釋放；又於91年間，因施用第一級、第二級毒品案件
    ，經本院裁定送觀察、勒戒後，認有繼續施用毒品之傾向，
    再經本院裁定令入戒治處所施以強制戒治；刑罰部分，則經
    本院以91年度訴字第2290號判處有期徒刑1年、6月，應執行
    有期徒刑1年4月確定。再因施用第一、二級毒品案件，經臺
    灣苗栗地方法院以96年度訴字第417號判處有期徒刑7月、4
    月，應執行有期徒刑10月，並經臺灣高等法院臺中分院以96
    年度上訴字2512號駁回上訴確定，而於98年1月6日執行完畢
    。詎其猶不知悔悟，於前揭觀察、勒戒執行完畢釋放後5年
    內，再犯上開施用毒品案件後，復各基於施用第一、二級毒
    品之犯意，分別為以下犯行：
  (一)於100年2月23日晚間10時許，基於施用第一級毒品之犯意，
    在臺中市○○區○○路4段672號14樓之7之居處，以將第一
    級毒品海洛因摻入香菸內點燃吸食之方式，施用第一級毒品
    海洛因1次。
  (二)再於100年2月25日下午6時許，基於施用第二級毒品之犯意
    ，在臺中市○○區○○街206巷11號之友人住處，以將第二
    級毒品甲基安非他命放入玻璃管吸食器燒烤，再吸食其煙霧
    之方式，施用第二級毒品甲基安非他命1次。嗣於100年2月
    26 日下午2時40分許，因另案通緝，經警方於臺中市○○區
    ○○街206巷11號當場逮捕，於有偵查犯罪職權之臺中市政
    府警察局第六分局偵查隊員警發覺前，同意其採取尿液送驗
    ，並承認有上開犯罪事實欄(一)之施用第一級毒品海洛因之犯
    行，自首而接受裁判，嗣經警將依法對其採集之尿液送驗後
    ，而查悉上情。
二、案經臺中市政府警察局第六分局報告臺灣臺中地方法院檢察
    署檢察官偵查起訴。
    理    由
一、本案被告吳春宏所犯係死刑、無期徒刑、最輕本刑為3年以
    上有期徒刑以外之罪，被告於準備程序中就被訴事實為有罪
    之陳述，經告知簡式審判程序之旨，並聽取公訴人及被告之
    意見後，本院合議庭認為適宜而依刑事訴訟法第273條之1第
    1 項規定，裁定由受命法官獨任進行簡式審判程序，且依同
    法第273條之2、第159條第2項之規定，不適用同法第159條
    第1項傳聞法則有關限制證據能力之相關規定，亦不受同法
    第161條之2、第161條之3、第163條之1及第164條至170條規
    定之限制，合先敘明。
二、上揭犯罪事實，業據被告於偵查及本院準備程序、審理時供
    承不諱，且被告於前開時地，經警依法對其採集尿液送請中
    山醫學大學附設醫院檢驗科藥物檢測中心以免疫學分析法初
    步檢驗與氣相層析質譜分析法確認檢驗結果，均確呈可待因
    、嗎啡、甲基安非他命、安非他命陽性反應，此有該院所出
    具之100年3月18日尿液檢驗報告及臺中市政府警察局第六分
    局偵辦毒品案件尿液檢體對照表各1紙附卷可稽，足見被告
    之自白核與事實相符，應可採為論罪科刑之依據。按施用第
    一、二級毒品為犯罪行為，毒品危害防制條例第10條第1項
    及第2項各定有處罰明文。故施用該毒品者，依前揭規定本
    應科以刑罰，惟基於施用毒品之人，兼有病患屬性，乃於刑
    事政策上對合於一定條件之施用者，依同條例第20條、第23
    條之規定，施以觀察、勒戒及強制戒治之治療，期以保安處
    分替代刑罰，戒斷其身、心癮。嗣因其程序過於繁雜，上揭
    條例於92年7月9日修正公布，自93年1月9日施行，將該第20
    條、第23條之保安處分程序，單純區分為「初犯」、「5年
    內再犯」及「5年後再犯」三種；依其立法理由之說明：「
    初犯」，經觀察、勒戒或強制戒治後，應為不起訴處分或不
    付審理之裁定；經觀察、勒戒或強制戒治執行完畢釋放後，
    「5年內再犯」者，因其再犯率甚高，原實施之觀察、勒戒
    及強制戒治既已無法收其實效，爰依法追訴或裁定交付審理
    。至於經觀察、勒戒或強制戒治執行完畢釋放後，「5年後
    再犯」者，前所實施之觀察、勒戒或強制戒治已足以遮斷其
    施用毒品之毒癮，為期自新及協助其斷除毒癮，仍適用「初
    犯」規定，先經觀察、勒戒或強制戒治之程序。從而依修正
    後之規定，僅限於「初犯」及「5年後再犯」2種情形，始應
    先經觀察、勒戒或強制戒治程序，不能逕行起訴，亦即設為
    施用毒品罪起訴條件之限制。但倘被告於5年內已再犯，經
    依法再為「保安處分」或「追訴處罰」者，縱其第3次（或
    第3次以上）施用毒品之時間，在初犯之保安處分執行完畢
    釋放5年以後，即非屬「5年後再犯」之情形，且因前有「5
    年內再犯」情形，顯見其再犯率甚高，原實施之保安處分無
    法收其實效，毋庸仍予寬典處遇，而應依該條例第10條逕予
    刑罰制裁。至於第3次（或第3次以上）施用毒品之時間，是
    否宜有期間限制？以多久為適宜？則分屬刑事政策、專門醫
    學之範圍，非審判機關所能決定，有待循立法途徑解決，此
    為本院近來之統一見解（最高法院98年臺非字第56號判決意
    旨可資參照）。查被告前於88年間，因施用毒品案件，經本
    院裁定送觀察、勒戒後，認無繼續施用毒品之傾向，而於88
    年8月4日執行完畢釋放；又於91年間，因施用第一級、第二
    級毒品案件，經本院裁定送觀察、勒戒後，認有繼續施用毒
    品之傾向，再經本院裁定令入戒治處所施以強制戒治；刑罰
    部分，則經本院以91年度訴字第2290號判處有期徒刑1年、6
    月，應執行有期徒刑1年4月確定一節，此有臺灣高等法院被
    告前案紀錄表1份在卷可參。被告既曾於前揭觀察、勒戒執
    行完畢釋放後5年內再犯上開施用毒品案件而經依法再為保
    安處分及追訴處罰，則本案復於前揭時、地施用第一級、第
    二級毒品之犯行，即非屬毒品危害防制條例第20條第3項所
    定「5年後再犯」之情形，揆諸前開判決意旨及說明，自應
    逕行追訴處罰。從而，本件事證已臻明確，被告犯行洵堪認
    定，應予依法論科。
三、查海洛因、甲基安非他命分別係毒品危害防制條例第2條第2
    項第1款、第2款規定之第一級、第二級毒品，是核被告上揭
    犯罪事實欄(一)所為，係犯毒品危害防制條例第10條第1項之
    施用第一級毒品罪；被告上揭犯罪事實欄(二)所為，係犯同條
    例同條第2項之施用第二級毒品罪。被告分別持有第一級毒
    品海洛因、第二級毒品甲基安非他命後，進而施用，其持有
    之低度行為應被其施用之高度行為所吸收，均不另論罪。又
    被告前開所犯施用第一、二級毒品罪2罪間，犯意各別，罪
    名互殊，應予分論併罰。再被告前因施用第一、二級毒品案
    件，經臺灣苗栗地方法院以96年度訴字第417號判處有期徒
    刑7月、4月，應執行有期徒刑10月，並經臺灣高等法院臺中
    分院以96年度上訴字2512號駁回上訴確定，而於98年1月6日
    執行完畢，此有上開臺灣高等法院被告全國前案紀錄表1份
    在卷可參，其於有期徒刑執行完畢後5年以內，故意再犯本
    案有期徒刑以上之2罪，均構成累犯，皆應依刑法第47條第1
    項規定，各加重其刑。另按刑法第62條所謂發覺，固非以有
    偵查犯罪權之機關或人員確知其人犯罪無誤為必要，而於對
    其發生嫌疑時，即得謂為已發覺；但此項對犯人之嫌疑，仍
    須有確切之根據得為合理之可疑者，始足當之，若單純主觀
    上之懷疑，要不得謂已發生嫌疑，最高法院72年臺上字第64
    1號判例要旨著有明文；復按刑法第62條之所謂發覺，係指
    有偵查犯罪職權之公務員已知悉犯罪事實與犯罪之人而言，
    而所謂知悉，固不以確知其為犯罪之人為必要，但必其犯罪
    事實，確實存在，且為該管公務員所確知，始屬相當。如犯
    罪事實並不存在而懷疑其已發生，或雖已發生，而為該管公
    務員所不知，僅係推測其已發生而與事實巧合，均與已發覺
    之情形有別，最高法院75年臺上字第1634號判例要旨亦闡述
    至明。本件被告於上揭時地為警逮捕時，並未扣得任何毒品
    或供施用毒品之工具，被告雖因違反毒品危害防制條例案件
    遭通緝，然被告先前是否曾有施用毒品紀錄及其過去之素行
    表現，如同被告之犯罪前科資料，僅為其品格證據之一項，
    並無從據以評斷被告於為警查獲前有施用毒品之犯行，員警
    並無任何確切根據而對被告產生施用毒品犯罪之合理可疑，
    更遑論業已確知被告上開犯罪事實欄(一)所載施用第一級毒品
    海洛因之犯行，至多只為單純主觀上懷疑或推測，而與刑法
    第62條所稱之發覺尚屬有別。是被告於具有偵查犯罪職權之
    機關或人員發覺其上開犯罪事實欄(一)所載施用第一級毒品海
    洛因犯行前，於員警製作警詢筆錄時主動向有偵辦犯罪職務
    之員警坦承其施用第一級毒品海洛因之犯行，並同意警方採
    取尿液送驗而接受裁判一情，此有100年2月26日警詢筆錄1
    份附卷足憑，本院審酌當時情狀，認與自首要件相符，爰依
    刑法第62條前段規定，減輕其刑。被告就前揭犯罪事實欄(一)
    所犯施用第一級毒品罪部分，有二以上刑之加重及減輕事由
    ，並依法先加後減之。爰審酌被告前有多次施用毒品紀錄，
    本案再度施用第一、二級毒品之2次犯行，顯見其意志不堅
    ，而其施用毒品足以導致精神障礙、性格異常，甚至造成生
    命危險，戕害一己之身體健康；惟念其犯後坦承犯行，態度
    尚稱良好，兼衡其智識、生活狀況及公訴人合併具體求刑有
    期徒刑1年4月稍嫌過重等一切情狀，分別量處如主文所示之
    刑，並定其應執行之刑，以資懲儆。
據上論斷，應依刑事訴訟法第273條之1第1項、第299條第1項前
段，毒品危害防制條例第10條第1項、第2項，刑法第11條前段、
第47條第1項、第62條前段、第51條第5款，判決如主文。
本案經檢察官廖育賢到庭執行職務。
中    華    民    國  100    年    5    月    31    日
                  刑事第三庭    法  官  黃麗玲
以上正本證明與原本無異。
如不服本判決應於收受判決後10日內向本院提出上訴書狀，並應
敘述具體理由；其未敘述上訴理由者，應於上訴期間屆滿後20日
內向本院補提理由書（均須按他造當事人之人數附繕本）「切勿
逕送上級法院」。
中    華    民    國  100    年    5    月    31    日
                                書記官  黃毅皓
附錄論罪科刑法條
毒品危害防制條例第10條
施用第一級毒品者，處 6 月以上 5 年以下有期徒刑。
施用第二級毒品者，處 3 年以下有期徒刑。